【裁判字號】    95,易,1073
【裁判日期】    950831
【裁判案由】    竊盜
【裁判全文】
臺灣板橋地方法院刑事判決              95年度易字第1073號
公  訴  人  臺灣板橋地方法院檢察署檢察官
被      告  甲○○
上列被告因竊盜案件，經檢察官提起公訴（九十五年度偵字第六
九三九號），本院判決如下：
    主  文
甲○○竊盜，處拘役貳拾日，如易科罰金，以佰元折算壹日。
    事  實
一、甲○○基於意圖為自己不法所有之犯意，於民國九十四年十
    一月二十七日十八時許，在臺北縣新莊市○○路二一三號前
    ，徒手竊取乙○○所有停放於該處之重型機車上車牌乙面（
    車號J9J-600 號），得手後，偶爾懸掛於其所有之輕型機車
    （原車號DMS-553 號）上，供己騎用。嗣於九十五年三月十
    八日十五時三十分許，甲○○騎乘上開輕型機車因未懸掛車
    牌，於行經臺北縣新莊市○○路五０二巷口為警查獲，並於
    其上開機車車廂內扣得乙○○所有之車牌乙面（車號J9J-
    600 號）而查悉上情。
二、案經臺北縣政府警察局新莊分局報請臺灣板橋地方法院檢察
    署檢察官偵查起訴。
    理  由
壹、程序方面：
    證人乙○○之警詢筆錄雖係審判外之陳述，但其於警詢所為
    之陳述，乃該管司法警察公務員於其偵查犯罪職務權限所為
    調查中而製作之紀錄文書，若有錯誤、虛偽記載，並有刑事
    及行政責任，且因被告不在場，尚無來自被告之人情壓力等
    干擾因素，且其等所述係出於自由意志，其等並無非任意性
    之抗辯，無何足致影響其自由意願而違背意思陳述之情事（
    詳參臺灣板橋地方法院檢察署九十五年偵字第六九三九號偵
    查卷第九頁、第十頁），足見其等當時陳述應未受到外力不
    當影響甚明，被告對其作成之情況亦未於言詞辯論終結前異
    議，自具可信性，且為證明犯罪事實存否所必要，依刑事訴
    訟法第一百五十九條之三規定，自得為證據，核先敘明。
貳、認定事實之理由
一、訊據被告甲○○矢口否認上揭犯行，辯稱：上揭車牌是我於
    九十四年十一月二十七日十八時許，在臺北縣新莊市○○路
    二一三號前撿到的，路上有多車牌可以撿，我就撿一個來用
    ，撿到的車牌是放在車箱內云云。經查：上揭事實業據證人
    即告訴人乙○○於警詢時就其機車上之車牌，於當日（九十
    四年十一月二十七日）十七時許，在台北縣新莊市○○路二
    一三號，還有看到車牌懸掛在其車子上等情證述歷歷在卷（
    詳參偵查卷第九頁、第十頁）。被告對證人之上開證述並未
    表示異議，且按汽機車未領用牌照或已領有排號未懸掛或不
    依指定位置旋掛者，依道路交通管理處罰條例第十二條第一
    項之規定應處所有人新台幣三千六百元以上一萬零八百元以
    下罰鍰，並禁止其行使車輛。是機車駕駛人理當注意自己牌
    號是否有栓緊，以免造成未懸掛或未懸掛於指定位置，遭受
    處罰，況通常機車牌號均係由鐵螺絲栓住，除非因事故撞擊
    ，或外力刻意加諸作用，牌號不可能無端掉落，而證人（即
    告訴人）、被告均未指陳上開機車有何事故發生之情，亦有
    警洵筆錄足跡，益見證人之上開證詞，堪予採信，被告自不
    可能無端於上開時、地任意撿到證人之上開車牌，至為明確
    。再參諸被告於檢察官偵查時亦自承因其未帶行照、駕照車
    牌被扣，有將證人之機車牌號掛在其機車上，但有時掛不上
    去很容易掉下來，我就放在機車車箱中等語明確在卷（同上
    偵查卷第三十九頁、第四十頁），被告顯亦有不法所有之意
    圖亦明。綜上，被告所辯不足採信，此外，並有贓物認領保
    管單、車輛竊盜、車牌失竊資料個別查詢報表卷附可考。本
    件事證明確，犯行堪予認定。
二、核被告甲○○所為，係犯刑法第三百二十條第一項之普通竊
    盜罪。查被告行為後，刑法部分條文業於九十四年一月七日
    修正，九十四年二月二日公布，九十五年七月一日施行，按
    犯罪後刑罰法律修正新舊法比較適用，實務上計建有下列原
    則： (一)、 比較新舊法，應就罪刑有關法定加減原因等一
    切情形, 綜合其全部之結果而為比較, 再適用有利於行為人
    之法律處斷 (八十八年台上字第五八四０號)。 (二)、須行
    為時法與裁判時法均有處罰，始有刑法第二條第一項之比較
    適用新、舊法（八十八年台上字第七０一三號）。 (三)、
    倘新、舊法均有處罰，而新法之適用範圍較諸舊法有所限制
    時，必其行為同時符合修正後之法律所規定之犯罪構成要件
    ，始有刑法第二條第一項但書之適用（九十二年台上字第四
    二三八號）。 (四)、 再者比較新舊法之結果，應全部適用
    舊法或新法，不得割裂適用（八十七年台非字第四００號）
    。最後參酌最高法院九十五年五月二十三日刑事庭第八次會
    議決議，新刑法第二條第一項之規定，係規範行為後法律變
    更所生新舊法律比較適用之準據法，於新刑法施行後，應適
    用新刑法第二條第一項之規定，為「從舊從輕」之比較。另
    於比較時應就罪刑有關之共犯、未遂犯、想像競合犯、牽連
    犯、連續犯、結合犯，以及累犯加重、自首減輕暨其他法定
    加減原因（如身分加減）與加減比例等一切情形，本於統一
    性及整體性原則，綜其全部罪刑之結果而為比較。又刑法第
    三百二十條第一項之竊盜罪，法定刑為五年以下有期徒刑、
    拘役或科五百元以下罰金，而修正後刑法施行法增訂第一條
    之一規定：「中華民國九十四年一月七日刑法修正施行後，
    刑法分則編所定罰金之貨幣單位為新臺幣。九十四年一月七
    日刑法修正時，刑法分則編未修正之條文定有罰金者，自九
    十四年一月七日刑法修正施行後，就其所定數額提高為三十
    倍。但七十二年六月二十六日至九十四年一月七日新增或修
    正之條文，就其所定數額提高為三倍」，另刑法第三十三條
    第五款修正為：「主刑之種類如下：五、罰金：新臺幣一千
    元以上，以百元計算之」，是依修正後之法律，刑法第三百
    二十條第一項竊盜罪所得科處之罰金刑最高為新臺幣一萬五
    千元、最低為新臺幣一千元；然依被告行為時之刑罰法律，
    即罰金罰鍰提高標準條例第一條前段規定之提高倍數十倍及
    修正前刑法第三十三條第五款規定之罰金最低額一元計算，
    該罪之罰金刑最高為銀元五千元，最低額為銀元一元，若換
    算為新臺幣，最高額雖與新法同為新臺幣一萬五千元，然最
    低額僅為新臺幣三元。因此，比較上述修正前、後之刑罰法
    律，自以被告行為時之法律較有利於被告。爰審酌被告犯罪
    之動機、目的，使用手段，告訴人所受損害，及被告犯後未
    坦承犯行之態度等一切情狀，量處如主文所示之刑。再本件
    犯罪時之刑法第四十一條第一項前段規定：「犯最重本刑為
    五年以下有期徒刑以下之刑之罪，而受六個月以下有期徒刑
    或拘役之宣告，因身體、教育、職業、家庭之關係或其他正
    當事由，執行顯有困難者，得以一元以上三元以下折算一日
    ，易科罰金。」又被告行為時之易科罰金折算標準，修正前
    罰金罰鍰提高標準條例第二條前段（現已刪除）規定，就其
    原定數額提高為一百倍折算一日，則本件被告行為時之易科
    罰金折算標準，應以銀元三百元折算一日，經折算為新臺幣
    後，應以新臺幣九百元折算為一日。惟被告行為後九十五年
    七月一日起修正公布施行之刑法第四十一條第一項前段則規
    定：「犯最重本刑為五年以下有期徒刑以下之刑之罪，而受
    六個月以下有期徒刑或拘役之宣告者，得以新臺幣一千元、
    二千元或三千元折算一日，易科罰金。」比較修正前後之易
    科罰金折算標準，以九十五年七月一日修正公布施行前之規
    定，較有利於被告，則應依刑法第二條第一項前段，適用修
    正前刑法第四十一條第一項前段、修正前罰金罰鍰提高標準
    條例第二條規定，定其易科罰金之折算標準，以資懲儆。
據上論斷，應依刑事訴訟法第二百九十九條第一項前段、刑法第
二條第一項前段、第三百二十條第一項、修正前第四十一條第一
項前段，罰金罰鍰提高標準條例第一條前段、修正前第二條，判
決如主文。
本案經檢察官葉志飛到庭執行職務。
中    華    民    國    95    年    8     月    31    日
              刑事第二庭  審判長法  官  李 釱 任
                                法  官  白 光 華
                                法  官  徐 子 涵
上正本證明與原本無異。
如不服本判決應於送達後10日內向本院提出上訴狀。
                                書記官  彭 麗 紅
中    華    民    國    95    年    8     月    31    日
附錄論罪科刑法條全文；
刑法第320條：
意圖為自己或第三人不法之所有，而竊取他人之動產者，為竊盜
罪，處五年以下有期徒刑、拘役或五百元以下罰金。


司法院資訊處製作；財團法人民間司法改革基金會備份。
